臺灣臺中地方法院刑事判決
110年度易字第2301號
聲  請  人  臺灣臺中地方檢察署檢察官
被      告  林恩平



                    送達地址：臺北市○○區○○○路0段000號0樓
上列被告因詐欺案件，經檢察官聲請簡易判決處刑（聲請案號：
110年度偵字第26097號），經本院認不宜以簡易判決處刑，裁定
改依通常程序審理，判決如下：   
    主    文
甲○○幫助犯詐欺取財罪，處有期徒刑肆月，如易科罰金，以新臺
幣壹仟元折算壹日。
    犯罪事實
一、甲○○依其社會生活之通常經驗，應知悉現今行動電話甚為普
    及，申請行動電話門號並無任何特殊之限制，一般人皆得輕
    易申請門號使用，如係基於正當用途而有使用之需要，通常
    需用人得以自己名義申請辦理即可，無收購以他人名義申辦
    之行動電話SIM卡之必要，是若將以自己名義所申辦之行動
    電話門號SIM卡，交與欠缺信賴基礎之他人，極易遭人利用
    作為與財產犯罪有關之工具，可能因此幫助不詳之犯罪者隱
    匿真實身份，使犯罪難以查緝，卻仍基於縱若詐騙者利用其
    所提供之門號SIM卡實施詐欺犯行，亦不違反本意之幫助詐
    欺取財之不確定故意，於110年1月21日前某日，在臺中市○
    區○○路000號，將其向亞太電信股份有限公司申辦000000000
    0號行動電話門號之SIM卡售予某不詳之詐騙集團成員，惟未
    取得價金。嗣詐欺集團成員取得上開門號SIM卡後，即共同
    意圖為自己不法之所有，基於詐欺取財之犯意聯絡，於110
    年1月21日上午9時17分許，以上開門號撥打電話予丙○○○，
    佯稱係其大孫，因有急用需要借錢云云，致丙○○○陷於錯誤
    ，而於同日上午9時58分許，在雲林縣○○鄉○○村○○路000○0號
    之水林鄉農會蔦松分部，以臨櫃轉帳之方式，匯款35萬元至
    詐欺集團成員指定之呂理瑋所有上海商業儲蓄銀行中港分行
    帳號00000000000000號帳戶內。嗣丙○○○發現遭騙，報警處
    理，始悉上情。
二、案經丙○○○訴由臺中市政府警察局第五分局報請臺灣臺中地
    方檢察署檢察官偵查起訴。
    理    由
壹、證據能力部分：　　
一、按被告以外之人於審判外之陳述雖不符刑事訴訟法第159 條
    之1 至之4 等4 條之規定，而經當事人於審判程序同意作為
    證據，法院審酌該言詞陳述或書面陳述作成時之情況，認為
    適當者，亦得為證據；當事人、代理人或辯護人於法院調查
    證據時，知有刑事訴訟法第159 條第1 項不得為證據之情形
    ，而未於言詞辯論終結前聲明異議者，視為有前項之同意，
    同法第159條之5定有明文。立法意旨在於傳聞證據未經當事
    人之反對詰問予以核實，原則上先予排除。惟若當事人已放
    棄反對詰問權，於審判程序中表明同意該等傳聞證據可作為
    證據；或於言詞辯論終結前未聲明異議，基於尊重當事人對
    傳聞證據之處分權，及證據資料愈豐富，愈有助於真實發見
    之理念，且強化言詞辯論主義，使訴訟程序得以順暢進行，
    上開傳聞證據亦均具有證據能力。查本件下列所引用之被告
    以外之人於審判外之陳述，因被告表示沒有意見，同意有證
    據能力，復本院認其作成之情形並無不當情形，經審酌後認
    為適當，故前開審判外之陳述得為證據。
二、另本院以下所引用之非供述證據，均與本件事實具有自然關
    聯性，且核屬書證、物證性質，又查無事證足認有違背法定
    程序或經偽造、變造所取得等證據排除之情事，復經本院依
    刑事訴訟法第164 條、第165 條踐行物證、書證之調查程序
    ，況公訴人及被告對此部分之證據能力亦均不爭執，是堪認
    均有證據能力。
貳、實體部分：
    訊據被告矢口否認幫助詐欺取財之犯行，辯稱：我的確有申
    辦本案SIM 卡交付給對方，對方說他會把SIM 卡拿去臺北公
    司，想辦法把月租費提高後換取手機，再把換到的手機拿回
    來臺中給我，我之後再把手機拿去變賣換取現金。我當初也
    覺得很奇怪，但想說月租費很便宜，如果被騙損失也不多，
    就算了，我那時沒有想那麼多等語。經查：
一、被告確實有基於販賣人頭門號之意思，於110年1月21日前某
    日，在臺中市○區○○路000號，將其向亞太電信股份有限公司
    申辦0000000000號行動電話門號之SIM卡售予某不詳之詐騙
    集團成員，詐欺集團成員取得上開門號SIM卡後，即以上開
    門號撥打電話詐騙丙○○○，致丙○○○陷於錯誤，而匯款35萬元
    至詐欺集團成員指定帳戶內，因而受有損失等事實，經被告
    於本院準備程序時自承因缺錢而申辦並售出該門號等語明確
    （見易字卷第56、101頁），證人即告訴人丙○○○於警詢中證
    述明確(見偵卷27至28頁)，並有被告甲○○與LINE暱稱「年輕
    人-各種方案貸款」對話記錄擷圖、水林鄉農會匯款申請書
    、通聯紀錄翻拍畫面、告訴人丙○○○農會帳號0000000000000
    0號帳戶存摺內頁交易明細影本、內政部警政署反詐騙諮詢
    專線紀錄表、雲林縣警察局北港分局蔦松派出所受理各類案
    件紀錄表、受理詐騙帳戶通報警示簡便格式表、金融機構聯
    防機制通報單、0000000000號行動電話門號之通聯調閱查詢
    單、上海商業儲蓄銀行台北票據匯款處理中心110年2月1日
    上票字第1100002476號函檢附呂理瑋帳號00000000000000號
    帳戶客戶基本資料、帳戶交易明細表（見偵卷第25、29至49
    頁），上開事實首堪認定。
二、被告固以前詞置辯，然查：
(一)按刑法上之故意，分為直接故意（確定故意）與間接故意（
    不確定故意）。「行為人對於構成犯罪之事實，明知並有意
    使其發生者」為直接故意，「行為人對於構成犯罪之事實，
    預見其發生而其發生並不違背其本意者」為間接故意。而目
    前行動電話門市、申辦櫃臺分布於臺灣地區各大小城鎮、商
    場，國人申辦行動電話門號使用並無困難，更未限制個人得
    申辦門號之數量，縱己身繁忙，亦可委託親友代為辦理，是
    如非基於犯罪之不法目的，自無捨棄自己或可信賴親友名義
    而迂迴收集使用他人行動電話門號之理，且對於陌生人收購
    門號，極易判斷是為避免遭循線追查實際使用人之目的，當
    可產生與不法犯罪目的相關之合理懷疑；參以邇來社會上詐
    欺集團充斥，利用他人名義申請電話以逃避查緝之事件屢見
    不鮮，並迭經媒體廣為披載、報導，依一般認知，應可合理
    懷疑有隱身幕後之人欲利用人頭門號掩飾其財產犯罪行為，
    以避免遭檢警追查。被告行為時年齡為35歲，學歷為二專畢
    業，此有被告供述及全戶基本資料在卷可佐（見中簡卷第13
    頁、易字卷第149頁），依被告之學歷、年齡，對於出售交
    付電信門號與他人後，該門號可能成為詐欺集團犯罪工具乙
    節，自難諉為不知，卻仍因有金錢需求，率爾出售電信門號
    供無親近關係、無信賴基礎之他人使用，其對於上開門號嗣
    後被作為不法目的使用，而供他人利用以之作為詐欺犯罪之
    用，並進而使被害人財產損失之結果發生等情，自當有所預
    見，且不違背其本意，然被告仍交付並容認其使用之，則被
    告有幫助他人犯詐欺取財罪之不確定故意，堪可認定。被告
    前開所辯，無以為採。
(二)綜上所述，本件事證明確，被告幫助詐欺取財之犯行堪以認
    定，應依法論科。
三、論罪科刑：
(一)按刑法上之幫助犯，係對於犯罪與正犯有共同之認識，而以
    幫助之意思，對於正犯資以助力，而未參與實施犯罪之行為
    者而言（最高法院88年度台上字第1270號判決意旨參照）。
    本案被告提供其所申辦本案SIM卡與他人使用，使得收受者
    得以用來向告訴人詐騙財物，而遂行詐欺取財之犯行，被告
    所為顯係參與詐欺取財構成要件以外之行為。是核被告所為
    ，係犯刑法第30條第1項前段、第339條第1項之幫助詐欺取
    財罪。
(二)被告並未實際參與詐欺犯行，所犯情節較正犯為輕，爰依刑
    法第30條第2項規定，減輕其刑。又按被告構成累犯之事實
    及應加重其刑之事項，均應由檢察官主張並具體指出證明之
    方法後，經法院踐行調查、辯論程序，方得作為論以累犯及
    是否加重其刑之裁判基礎。所謂檢察官應就被告構成累犯事
    實「具體指出證明方法」，係指檢察官應於法院調查證據時
    ，提出足以證明被告構成累犯事實之前案徒刑執行完畢資料
    ，例如前案確定判決、執行指揮書、執行函文、執行完畢（
    含入監執行或易科罰金或易服社會勞動執行完畢、數罪係接
    續執行或合併執行、有無被撤銷假釋情形）文件等相關執行
    資料，始足當之。至一般附隨在卷宗內之被告前案紀錄表，
    係司法機關相關人員依憑原始資料所輸入之前案紀錄，僅提
    供法官便於瞭解本案與他案是否構成同一性或單一性之關聯
    、被告有無在監在押情狀等情事之用，並非被告前案徒刑執
    行完畢之原始資料或其影本，是檢察官單純空泛提出被告前
    案紀錄表，尚難認已具體指出證明方法而謂盡其實質舉證責
    任(最高法院110年度台上大字第5660號裁定意旨參照)。經
    查，被告曾於107年間因不能安全駕駛案件，經本院以107年
    度中交簡字第1382號判決判處有期徒刑3月確定，並於107年
    7月20日易科罰金執行完畢等情，此有臺灣高等法院被告前
    案紀錄表各1份存卷可考，惟聲請簡易判決處刑書雖就上開
    被告構成累犯之事實固已載明，且請求依刑法第47條第1項
    規定予以加重其刑，但就被告是否構成累犯及應加重其刑之
    事項，檢察官並未具體指出證明方法，依上開裁定意旨，即
    無從認定被告有累犯之適用，本院僅將聲請簡易判決處刑意
    旨所主張被告之前科素行列為刑法第57條之審酌事項，併予
    敘明。　
(三)爰以行為人之責任為基礎，審酌我國詐騙犯罪集團猖獗，為
    嚴重社會問題，係政府嚴格查緝對象，被告不循正途獲取財
    物，竟貪圖不法利益，提供上開門號予詐欺集團，以賺取利
    益，助長詐騙財產犯罪之風氣，造成無辜民眾受騙而受有金
    錢損失，並擾亂金融交易往來秩序及社會正常交易安全甚鉅
    ，復因被告提供門號，致使執法人員難以追查正犯之真實身
    分，兼衡本案告訴人遭詐騙之損害程度，且被告犯後否認犯
    行，並未賠償告訴人等之損失，未見悔意，另被告有上開前
    科，素行非佳，就犯後態度上無從為對其有利之考量；暨其
    自陳教育程度為二專畢業，從事房屋整修，離婚，有1名未
    成年子女，目前與前妻、小孩同住，經濟狀況普通之教育、
    家庭生活狀況（見易字卷第149頁）等一切情狀，量處如主
    文所示之刑，並諭知易科罰金之折算標準，以示懲儆。
叁、沒收部分：
　　按犯罪所得，屬於犯罪行為人者，沒收之；於全部或一部不
    能沒收，或不宜執行沒收時，追徵其價額；犯罪所得，包括
    違法行為所得、其變得之物或財產上利益及其孳息，刑法第
    38條之1第1項前段、第3項分別定有明文。查被告自陳本件
    提供SIM卡給詐欺集團之幫助詐欺取財犯行，並未獲得報酬
    ，卷內亦無證據足認被告有取得販賣SIM卡之價金，故無從
    認定被告有取得犯罪所得，自無從宣告沒收。
據上論斷，應依刑事訴訟法第299條第1項前段，刑法第30條第1
項前段、第2項、第339條第1項、第41條第1項前段，刑法施行法
第1條之1第1項，判決如主文。
本案經檢察官丁○○聲請簡易判決處刑，檢察官乙○○到庭執行職務
。
中　　華　　民　　國　　111 　年　　 6　　月　　14　　日
                  刑事第二十庭  審判長法  官游秀雯  
　　　　　　　　　                    法  官林秉賢
　　　　　　　　　                    法  官郭勁宏
以上正本證明與原本無異。
如不服本判決應於收受送達後20日內向本院提出上訴書狀，並應
敘述具體理由；其未敘述上訴之理由者，應於上訴期間屆滿後20
日內向本院補提理由書（均須按他造當事人之人數附繕本）「切
勿逕送上級法院」。
告訴人或被害人如不服判決，應備理由具狀向檢察官請求上訴，
上訴期間之計算，以檢察官收受判決正本之日起算。
　　　　                              書記官黃昱程
中　　華　　民　　國　　111 　年　　6 　　月　　14　　日

附錄論罪科刑法條

中華民國刑法第30條
（幫助犯及其處罰）
幫助他人實行犯罪行為者，為幫助犯。雖他人不知幫助之情者，
亦同。
幫助犯之處罰，得按正犯之刑減輕之。

中華民國刑法第339條
（普通詐欺罪）
意圖為自己或第三人不法之所有，以詐術使人將本人或第三人之
物交付者，處5年以下有期徒刑、拘役或科或併科50萬元以下罰
金。
以前項方法得財產上不法之利益或使第三人得之者，亦同。
前二項之未遂犯罰之。